臺灣高等法院交通事件裁定　　　　　　 94年度交抗字第627號
抗　告　人
即受處分人　萬鈺通運股份有限公司
代　表　人　甲○○
上列抗告人因違反道路交通管理處罰條例案件，不服臺灣桃園地
方法院中華民國94年8月4日所為裁定（94年度交聲字第105號）
，提起抗告，本院裁定如下：
    主  文
抗告駁回。
    理  由
一、原審裁定意旨略以；
(一)本件異議人（即抗告人）所有52─JF號營業半拖車，於民國
    93年10月9 日凌晨5 時11分，在臺二線省道124公里450公尺
    處，經該路段設置之雷達測速科學儀器測定其行車時速為82
    公里（該路段限速60公里），已超過規定之最高時速22公里
    ，有雷達測速照片乙張在卷可考，其違規事實自屬明確。
(二)按曳引車係指專供牽引其他車輛之汽車，半拖車則指具有後
    輪，其前端附掛於曳引車第五輪之拖車，此為道路交通安全
    規則第2 條第1 項第8 、11款所明定，可知曳引車與半拖車
    係登記為不同車號，可分屬不同人所有之車輛。惟半拖車本
    身並無動力，需靠曳引車牽引始能啟動運作，故半拖車在道
    路上出現時，衡需有一曳引車在前方牽引啟動，方能組成一
    具有原動力而不需其他動力輔助之交通工具，半拖車與所牽
    曳之曳引車固屬不同車號，可能為不同所有人所有，然如違
    規當時半拖車係由曳引車拖曳上路，則其行駛時無從分離，
    在交通違規事件中，半拖車與曳引車應視為一體，仍有相關
    交通規定之適用。查本件異議人所有之52─JF號半拖車，確
    於上述時、地由一不詳車號之曳引車牽引行駛於道路，僅因
    不詳車號之曳引車係在前方，且車體較小，與在後方之半拖
    車車體顯然懸殊，而警方所設置之雷達測速照相器因採自車
    輛後方照相之方式，故曳引車之車牌遂被半拖車遮蔽，而無
    法看到曳引車之車牌號碼，此有上述違規照片附卷為憑。而
    曳引車牽引半拖車行駛在道路上時，兩者應視為一體乙節，
    已如前述，且警方採取順向自後方照相採證之方式，係在衡
    量半拖車所有人多與實際駕駛人相識，可以輕易舉出實際駕
    駛人而予免責，並兼顧若係由前方照相，閃光燈可能造成交
    通事故風險之利弊得失，所採取之合理方式，則警方依據雷
    達測速照相器此等科學儀器取得證據後，對半拖車所有人即
    本件異議人逕行舉發處罰，並未違背前揭法條之意旨。
(三)又本件交通違規案件經宜蘭縣警察局交通隊以自動照相設備
    照相逕行舉發後，於93年10月21日填製宜蘭縣警察局宜警交
    字第QA-0000000號舉發違反道路交通管理事件通知單送達異
    議人，其上載明應到案日期為93年11月20日，嗣異議人雖在
    上開期限內之93年11月16日向原處分機關繳納罰鍰，另於93
    年11月30日提出申訴，然並未告知本件違規曳引車之車號或
    駕駛人年籍等資料，以憑裁處，有上開舉發違反道路交通管
    理事件通知單、交通部公路總局新竹區監理所中壢監理站壢
    違Ａ字第0930003193號函及交通違規案件陳述單附卷可稽。
    依上述規定，原處分機關以異議人即所有人為裁罰對象，以
    異議人所有之車輛超速為由，依據統一裁罰標準表，裁處異
    議人罰鍰一千九百元，經核並無違誤。
(四)又按汽車所有人未到案或到案後未能告知違規駕駛人者，處
    罰機關得逕行處罰汽車所有人之規定，係立法機關斟酌違規
    駕駛人之違法程度、採證過程中可能增加交通事故之風險，
    及汽車所有人多為車輛之使用人，如對其擔以適度之舉證責
    任，應無不妥等因素，而科以汽車所有人一定之舉證責任，
    證明其並非真正之違規駕駛人。異議人雖辯稱應以違規駕駛
    人為處罰對象，並提出另案之舉發違規通知單為證，然本件
    原處分機關正係因僅查得汽車所有人而不知違規駕駛人為何
    人，異議人又未提出任何事證可資證明，始依上揭規定裁處
    汽車所有人罰鍰。況營業半拖車價值不菲，若非異議人所有
    曳引車自行曳引行駛，而係出租或出借由他人所有曳引車裝
    載貨物曳引，異議人自應有紀錄出租、出借情形，俾保自身
    之權益。而本件原舉發機關所製發之舉發違反道路交通管理
    事件通知單上就違規時間、地點均載明清楚，則異議人實不
    難憑此覓得該時曳引其半拖車之曳引車，尋得該曳引車駕駛
    人以提供原處分機關為適當之處置。然異議人不思此途，未
    提出當時駕駛人之資料，以供原處分機關就駕駛人之違規為
    裁決處分，竟指摘原舉發機關無證據即舉發異議人之半拖車
    ，自屬推託之詞，實不足採。
(五)至於異議人提出多種拍照舉證之方式，稱若改採其他方式照
    相採證即不致衍生本案之疑問等語。但若要求警察機關應依
    白天、晚上、晴天、陰雨天等天候之不同，隨時變更其設置
    雷達測速照相器之位置，此舉顯然亦與違規行為之違法性、
    採證方式之經濟效益有所失衡。其次，異議人雖舉出其他之
    案例，表示部分舉發違規通知單上，業據載明曳引車車號及
    駕駛人姓名等語，然查，上開舉發違反道路交通管理事件通
    知單，係由警察當場攔檢舉發，自無採證違規駕駛人姓名與
    曳引車車號之困難，上述情形顯與本案之情節並不相同，無
    法據以為有利於異議人之認定，附此敘明。
(六)綜上所述，上開異議意旨均不足採，本件違規事證既已明確
    ，則原處分機關依上揭法條規定，裁處異議人罰鍰一千九百
    元，認事用法俱無違誤之處，異議意旨求為撤銷原裁決，非
    有理由，應予駁回。
二、本院經核原審裁定理由，其認事用法並無違誤，應予維持。
三、抗告人所辯未予採信之理由：
(一)抗告意旨略以：
    (1)半拖車與曳引車應視為一體之情形，係指發生肇事時，半
      拖車如有損壞或是傷及他人之時，惟行為人仍屬曳引車；
      仍應由曳引車車主負賠償責任。半拖車屬無動力，綜觀現
      行交通法規亦因其無動力而無庸加保強制險或意外險；只
      要是經由曳引車牽引因而衍生事故損失，均是歸屬曳引車
      （行為人）概括承受。
    (2)半拖車沒有出租或是出借；是派往工地備料後，由任曳引
      車牽引運送任務，工地依法無庸登記半拖車由何人曳引車
      牽引。法律更無明文規定曳引車（單一車號）需固定曳引
      半拖車之相關規定。抗告人所有半拖車係屬沒有「動力」
      不能單獨啟動，其本身既無駕駛員，試問要如何提報駕駛
      人？且現行法令亦未規定半拖車違規時，需負提報曳引車
      駕駛人之義務。
(二)惟查：
    (1)半拖車本身無動力，須靠曳引車曳引始能上路，而半拖車
      與牽曳之曳引車固屬不同車號，可能為不同所有人所有，
      然如違規當時半拖車係由曳引車拖曳上路，則其行駛時無
      從分離，則在相關之交通違規事件時，半拖車與曳引車自
      應視為一體，仍有相關交通規定之適用，此並經原審裁定
      理由內敘明綦詳。查本件抗告人所有之52—JF號營業半拖
      車，係由曳引車牽引行駛道路，於93年10月9 日上午5 時
      11分許，行經臺二線省道124公里450公尺處，行車超過規
      定之最高時速22公里，經警方所設置雷達測速照相而逕行
      舉發，惟因曳引車號牌被半拖車遮蔽，致無法看到曳引車
      之車牌號碼，原舉發機關乃就被牽引之52—JF號營業半拖
      車所有人即抗告人掣發本件舉發單等情，此觀諸宜蘭縣警
      察局93年12月27日警交字第0930043760函及舉發違規照片
      乙張甚明（原審卷第23頁、第26頁）。則依諸首開說明，
      本件原舉發機關因無法辨識曳引52—JF營業半拖車曳引車
      之車號，將半拖車與曳引車視為一體，逕行舉發抗告人所
      屬52—JF營業半拖車「超速行駛」，依諸首開說明，並無
      不合。抗告人猶稱：半拖車本身並無動力，不可能超速行
      駛，及半拖車與曳引車應視為一體之情形，係指發生肇事
      時，半拖車如有損壞或是傷及他人之時，惟行為人仍屬曳
      引車，仍應由曳引車車主負賠償責任云云，委無可取。
    (2)又抗告人所有之87—GB號營業半拖車，於93年6 月14日凌
      晨3 時37分許，由不詳車號之曳引車牽引拖曳，行經臺北
      市○○○路與濟南路口有燈光號誌管制之交岔路口處，於
      行車管制號誌轉換為紅燈二點八秒後，竟未依規定煞停，
      仍以時速51公里之速度繼續行駛通過路口，經警逕行照相
      舉發後，由交通部公路總局新竹區監理所中壢監理站裁罰
      ；而其所有之TV─81號半拖車於93年9 月16日晚間8 時50
      分許由不詳車號之曳引車牽引拖曳，行經台十六線南下53
      公里處，因超速行駛，經警逕行照相舉發，並經交通部公
      路總局新竹區監理所中壢監理站裁罰等情，有本院93年度
      交抗字第844號、臺灣桃園地方法院93年度交聲字第412號
      裁定書各乙份在卷可按。顯見抗告人於本案遭裁罰前，即
      因曳引其半拖車之曳引車違反交通規則，而其未陳報該曳
      引車駕駛人或所有人，遂經主管機關以抗告人所有半拖車
      為標的，對抗告人裁決處罰。則抗告人據上經驗，就曳引
      其半拖車者自應詳細紀錄，以避免曳引車違規時，警員無
      法查得該曳引車之車號，而以其半拖車為裁罰標的，因其
      無法提供該曳引車駕駛人或所有人，致再遭裁罰。況，營
      業半拖車價值不菲，若非抗告人所有曳引車自行曳引行駛
      ，而係出租（借），或於工地備料後，由曳引車牽引運送
      任務，抗告人均不無紀錄由何曳引車曳引之理；否則抗告
      人如何掌握其曳引車之去向？是抗告人謂依法無庸登記半
      拖車由何人曳引車；半拖車係屬沒有「動力」不能單獨啟
      動、本身既無駕駛員，如何提報駕駛人？且現行法令亦未
      規定半拖車違規時，需負提報曳引車駕駛人之義務云云，
      純係諉卸推託之詞，亦無可採。
    (3)又按交通員警掣單舉發違反道路交通管理處罰條例所列之
      違規事實，本質上為行政處分，係公務員基於職務上權力
      ，依法就特定之具體事件所為具有公法效果之單方行政行
      為，基於公務員為公法上行為具有公信力之原則，該行政
      處分當可被推定為真正，本此公信原則，乃立法者賦予行
      政機關制定違反道路交通管理事件統一裁罰標準及處理細
      則，使執行員警得當機處分，以達其維護交通秩序、安全
      之行政目的；反之，若謂公務員一切行政行為均需預留證
      據以證其實，則國家行政勢必窒礙難行，據此，刑事訴訟
      法就犯罪證據有關之規定中與屬行政秩序罰之交通違規裁
      罰本質不合之部分，自不在準用之列；而交通違規裁罰之
      救濟程序，更與刑事訴訟法修正所改採「改良式當事人進
      行主義」無涉，附此敘明。
    (4)至於抗告人抗告狀中其餘所述，或漫言指摘，或已經原審
      敘明綦詳，本院認無一一指駁之必要，亦附此說明。
(三)綜上所述，抗告人上開抗告意旨均不足採，其抗告既無理由
    ，自應予駁回。
四、據上論結，應依道路交通案件處理辦法第26條、刑事訴訟法
    第412條，裁定如主文。
中　　華　　民　　國　　94　　年　　9 　　月　　26　　日
                  交通法庭審判長法  官  陳貽男
                                法  官  高明哲
                                法  官  許仕楓
以上正本證明與原本無異。
不得再抗告。
                                書記官  劉貞達
中　　華　　民　　國　　94　　年　　9 　　月　　28　　日
